【裁判字號】    95,重訴,145
【裁判日期】    950825
【裁判案由】    損害賠償
【裁判全文】
臺灣士林地方法院民事裁定             95年度重訴字第145號
原      告  甲○○
被      告  臺北市政府
法定代理人  丁○○
被      告  臺北市政府環境保護局
法定代理人  戊○○
被      告  臺北市政府交通局
法定代理人  乙○○
上列當事人間請求損害賠償事件，經原告對被告提起附帶民事訴
訟，由本院刑事庭裁定移送本院民事庭審理，爰裁定如下：
    主  文
原告之訴駁回。
訴訟費用由原告負擔。
    事實及理由
一、按刑事訴訟法第487 條第1 項所定附帶民事訴訟之被告，除
    刑事被告外，固兼及於依民法負損害賠償責任之人。惟附帶
    民事訴訟之原告所主張之共同加害人或依民法應負損害賠償
    責任之人，必以在刑事訴訟程序中經認定係共同侵權行為之
    人，或因刑事被告行為，無待於自己為任何行為，即當然負
    損害賠償責任之人，類如僱用人或法定代理人，始堪以之為
    刑事附帶民事訴訟事件之被告，否則對之提起附帶民事訴訟
    ，即難謂為合法（最高法院87年度臺抗字第278 號、90年度
    臺抗字第549 號裁定意旨參照）。而附帶提起之民事訴訟，
    如不合於上開法條所定之要件者，縱於刑事庭依刑事訴訟法
    第504 條第1 項將附帶之民事訴訟移送於民事庭後，亦不得
    將關於民事訴訟之法規，溯及於附帶提起民事訴訟之時，而
    予適用，仍應認其起訴為不合法（最高法院41年度臺抗字第
    58 號 民事裁定意旨參照）。
二、本件原告因刑事被告丙○○過失致死案件（93 年度易字第
    912 號）於刑事訴訟程序附帶提起民事訴訟，主張被告臺北
    市政府環境保護局（下稱臺北市環保局）未盡臺北市畜犬管
    理辦法規定之管理職責，命被告丙○○遵守法規畜養犬隻，
    或捕捉、留置流浪犬隻，致丙○○疏縱之犬隻在車道奔走，
    過失致原告之子李曾敬駕車撞擊而死亡；另臺北市政府交通
    局（下稱臺北市交通局）所屬鑑定委員會暨覆議鑑定委員會
    針對上開車禍事件，竟認李曾敬亦有超速駕駛過失，作成錯
    誤違法之鑑定；被告臺北市政府則疏於監督所屬臺北市環保
    局及臺北市交通局依法行政，故請求判令被告丙○○應賠償
    原告新臺幣（下同）756 萬元，被告臺北市政府應與臺北市
    政府環境保護局連帶賠償原告1,000 萬元，另與臺北市政府
    交通局連帶賠償原告1,000 萬元之損害。嗣經刑事庭依刑事
    訴訟法第504 條第1 項規定，將原告對上開被告之附帶民事
    訴訟，以裁定移送民事庭（其中被告丙○○損害賠償之訴部
    分已經和解成立）。
三、但查丙○○因畜養犬隻過失，致李曾敬死亡之犯罪事實，固
    經起訴後判決有罪，業據本院調取93年度易字第912 號刑事
    案卷查核無誤。然依據該刑事判決所認定之犯罪事實以觀，
    僅判認丙○○有犯罪行為，並不及於被告臺北市環保局、臺
    北市交通局及臺北市政府管理流浪犬隻或作成交通事故鑑定
    意見上是否有過失致李曾敬死亡部分之事實，且被告臺北市
    環保局、臺北市交通局及臺北市政府又均非依民法規定，應
    就丙○○上開犯罪行為當然負賠償責任之人，而依據原告主
    張事實，係認被告臺北市環保局、臺北市交通局及臺北市政
    府等因自己之過失行為而應負損害賠償責任，揆之首揭意旨
    ，被告臺北市環保局、臺北市交通局及臺北市政府所為既未
    經被訴或刑事判決認定為犯罪事實，即非在刑事訴訟法第48
    7 條第1 項規定得對之提起附帶民事訴訟之範圍，是本件原
    告此部分之訴，雖經刑事庭裁定移送前來，仍應認其起訴為
    不合法，自應予駁回之。
四、依民事訴訟法第249 條第1 項第6 款、第95條、第78條，裁
    定如主文。
中    華    民    國    95    年    8     月    25    日
                  民事第二庭  審判長  法  官  陳介源
                                      法  官  王怡雯
                                      法  官  梁哲瑋
以上正本證明與原本無異。
如對本裁定抗告，應於裁定送達後10日內向本院提出抗告狀。
中    華    民    國    95    年    8     月    31    日
                                      書記官  林豐圃


司法院資訊處製作；財團法人民間司法改革基金會備份。
